臺灣高等法院花蓮分院民事判決  
111年度上字第14號
上  訴  人  廖天晴  
訴訟代理人  謝宗穎律師
被上訴人    廖秀芳  
            簡國達  
上列當事人間請求返還寄託物事件，上訴人對於中華民國111年1
月27日臺灣花蓮地方法院110年度訴字第157號第一審判決提起上
訴並為訴之追加，本院於民國111年7月26日言詞辯論終結，判決
如下：
    主  文
原判決廢棄。
被上訴人簡國達應給付上訴人新台幣187萬2,336元，及自民國11
0年2月5日起至清償日止，按週年利率5%計算之利息。
上訴人其餘追加之訴駁回。
第一審及第二審（追加之訴除外）之訴訟費用由被上訴人簡國達
負擔；第二審追加之訴訴訟費用，由上訴人負擔。
本判決第二項所命給付，上訴人如以新台幣62萬4,000元為被上
訴人簡國達供擔保，得為假執行。
    事實及理由
壹、程序方面
一、按訴狀送達後，原告不得將原訴變更或追加他訴。但有下列
    各款情形之一者，不在此限：二、請求之基礎事實同一者。
    七、不甚礙被告之防禦及訴訟之終結者。民事訴訟法第255
    條第1項第2款及第7款分別明文規定。復按請求之基礎事實
    同一者，原告得在第二審為訴之變更或追加，毋庸被告之同
    意，此觀同法第446條第1項、第255條第1項第2款規定自明
    。又所謂請求之基礎事實同一，係指變更或追加之訴與原訴
    之事實，有其社會事實上之共通性及關聯性，而就原請求所
    主張之事實及證據資料，於變更或追加之訴得加以利用，且
    無害於他造當事人程序權之保障，俾先後兩請求在同一程序
    加以解決，以符訴訟經濟。
二、上訴人起訴主張被上訴人以照顧上訴人為由，將上訴人申設
     於○○郵局局號0000000、帳號0000000之郵政存簿儲金帳戶
    （下稱系爭帳戶）內之存款新台幣（下同）187萬2,336元提
    領轉存入被上訴人簡國達申設於○○○○郵局局號0000000、帳
    號0000000之郵政存簿儲金帳戶內（下稱系爭款項）保管，
    隨將上訴人帶至花蓮居住，嗣因上訴人不適應花蓮生活自行
    返回雲林縣○○鎮住所居住，無繼續受被上訴人照顧之意，而
    請求被上訴人返還系爭款項。上訴本院後以系爭款項轉存被
    上訴人簡國達郵局帳戶之同一基礎事實，追加侵權行為、不
    當得利及無因管理為本案請求權基礎，並以選擇合併方式請
    求就「被上訴人簡國達應給付上訴人187萬2,336元」或「被
    上訴人簡國達、廖秀芳連帶給付上訴人187萬2,336元」擇其
    一為勝訴判決（本院卷第146頁），此追加部分就上訴人原
    主張系爭款項提領轉存之事實及證據資料得加以援用，尚無
    礙被上訴人訴訟防禦與訴訟之終結，基於尊重當事人程序處
    分權，同一基礎事實之紛爭一次性解決精神，應無不合。
三、至上訴人另主張上訴人系爭帳戶中有勞工保險局之「喪葬津
    貼」15萬3,000元及「老年給付」一次金79萬7,963元（共計
    95萬963元），亦遭被上訴人提領一空，因喪葬津貼及老年
    給付係專屬於上訴人之權利，否認其有授權被上訴人申請上
    開保險給付，亦不知有款項入戶遭被上訴人提領之事實（本
    院卷第85頁、第86頁），於本院追加侵權行為、不當得利及
    無因管理為請求權基礎，聲明被上訴人應再連帶給付上訴人
    95萬963元之訴部分（本院卷第166頁），核與原起訴主張系
    爭款項之提領轉存為其所知悉並同意辦理，系爭款項為寄託
    物之社會事實，顯然有別，且為原審從未調查判斷之事項，
    無法援用已有之證據資料，被上訴人既不同意此部分訴之追
    加（本院卷第180頁），為保障被上訴人程序權（審級利益
    ），不應准許。
貳、實體方面
一、上訴人主張：
　㈠被上訴人廖秀芳為上訴人胞姊，被上訴人簡國達為廖秀芳配
    偶。緣被上訴人廖秀芳、上訴人母親廖翁彩雲於民國106年7
    月1日逝世後，留有遺產予被上訴人廖秀芳、上訴人及訴外
    人黃珮柔、黃于馨、黃珮涵。上訴人已離婚有一子，目前獨
    居，因心智能力較一般人低，多年來未有工作，離婚後之平
    日多在住所鄉鎮附近街上遊蕩（類遊民），但有固定住所，
    被上訴人提議為照顧上訴人生活，代上訴人保管金錢，以免
    上訴人隨意花費殆盡，於是兩造於108年6月21日共同前往○○
    郵局，將上訴人系爭帳戶內之存款187萬2,336元提領轉存入
    被上訴人簡國達郵局帳號內保管，並要求上訴人交付系爭帳
    戶儲金簿、印章、身分證及健保卡等物，由被上訴人廖秀芳
    代為保管，隨後將上訴人接至被上訴人位於花蓮之住處居住
    。嗣因上訴人無法適應當地生活，自行返回雲林○○，並於10
    8年7月15日申請補發身分證及健保卡，上訴人因生活無所依
    靠，經請求被上訴人返還系爭款項未果，遂提起本件訴訟。
  ㈡被上訴人就系爭款項為贈與抗辯，並以「動產所有權贈與契
    約書」及「贈與稅申報書」為證，惟該證物有重大瑕疵，諸
    多不合常理之破綻，敘述如下：
  　⒈原審調閱財政部中區國稅局資料後，上訴人發現系爭帳戶
      於108年7月8日及10日另有勞工保險局核撥滙入之家屬死
      亡「喪葬津貼」15萬3,000元及「老年給付」一次金79萬7
      ,963元（共計95萬963元），而此2筆金額於108年7月13日
      及15日分別遭被上訴人簡國達提領一空。
  　⒉依被上訴人之抗辯，本案贈與時間點應為「108年6月21日
      」，即至○○郵局領取187萬2,336元及至雲林木工職業工會
      與○○鎮農會申辦社會保險給付之日，蓋是時社會保險尚未
      核付，可領得之保險給付僅屬概算，屬尚未確定之金錢，
      此種將現有存款及尚未核付之社會保險給付，一併全部贈
      與，悖於一般社會常理。
  　⒊動產所有權贈與契約書上所載贈與時間「108年7月15日」
      ，上訴人已自花蓮返回雲林縣○○鎮，雙方不曾再見面，且
      上訴人將原手機號碼棄之不用，被上訴人當無與上訴人連
      繫與簽署上開契約書之可能與機會，上開契約書之真實性
      已非無疑。
  　⒋上訴人無業多年來僅依賴系爭帳戶內之存款維生，其竟將
      自己財產全部贈與他人，導致日後需靠借貸度日之不利己
      行為，不符合社會一般常理。而被上訴人簡國達3次提領
      上訴人系爭帳戶內之存款，都以清空上訴人全部財產為目
      的，要與通常贈與情形不同。
  　⒌被上訴人簡國達係於獲知本件訴訟後，於「109年12月21日
      」未獲上訴人授權，拿取被上訴人廖秀芳保管之上訴人系
      爭帳戶儲金簿、身分證、印章，自行填載不實贈與稅申報
      書等文件，代理申報贈與。其中所持之上訴人身分證係10
      0年5月9日換發，已經上訴人於108年7月15日申請補發而
      作廢該身分證，故本件申報贈與時，被上訴人所持上訴人
      身分證屬無效文件，該申報程序有重大瑕疵。且動產所有
      權贈與契約書係被上訴人領光上訴人系爭帳戶內全部存款
      後才簽立，且係在獲知訴訟後方提出贈與稅申報，顯係以
      具形式合法贈與稅申報之後行為，掩蓋其等實質不法之前
      行為。
  　⒍被上訴人簡國達自承本件贈與稅申報，係自行持上訴人之
      身分證及印章所為自己代理，然上訴人否認贈與契約及授
      權申報贈與稅之事實，且被上訴人贈與之抗辯有前揭不合
      常理之破綻，是被上訴人應就兩造間存有贈與契約之事實
      ，負證明責任。被上訴人以臨訟製作之動產所有權贈與契
      約書及贈與稅申報書為證據，主張贈與法律關係存在，難
      謂已盡舉證責任。
  ㈢對被上訴人答辯之說明：
　　⒈被上訴人抗辯母親生前係被上訴人所照顧，所以上訴人取
      得之遺產回贈渠等，亦屬該然，然縱令被上訴人因照顧母
      親而有勞力及心力之付出，但亦因此掌管母親生前帳戶及
      金錢使用之便利，不因此可認定兩造間存在贈與契約，被
      上訴人更不因此具有取得擁有上訴人全部金錢之正當事由
      。
　　⒉上訴人自繼承母親部分遺產後，將部分遺產變賣後，一部
      分作為保險及理財規劃，另一部分現金留存系爭帳戶作為
      生活使用，多年來賦閒於鄉里，雖一般人或不能理解，但
      上訴人不求於他人，在經濟與尊嚴上仍得以維持，過自己
      想要的生活，亦屬正常安樂，但遭被上訴人以不正方法取
      得上訴人所有金錢，即已破壞上訴人原本無害他人自求安
      逸生活；被上訴人以「上訴人的錢不能再被騙走，屆時上
      訴人健保費、房屋稅金、基本生活費何人願意負擔」之說
      詞，毋寧是被上訴人覬覦上訴人之錢財，而以不正方法侵
      害上訴人財產之藉詞而已。
  　⒊更離譜的是，被上訴人簡國達陳稱，上訴人荒唐無度揮霍
      ，故予告誡母親留下的錢怎可如此揮霍，並與之溝通，經
      上訴人同意後將上訴人接來花蓮同住，遠離鄉里損友，苟
      上訴人荒唐無度揮霍（僅假設語氣，上訴人否認之），因
      被上訴人之一語訓誡，除同意至花蓮同住以外，還把所有
      金錢全部送給被上訴人簡國達，甚而連勞保給付、老年給
      付也全部贈與，讓自己陷入清貧老年經濟不安全，生活需
      他人接濟之窘境，此利人卻不利己之行為，尤在欠缺社會
      謀生能力的上訴人而言，被上訴人說詞，令人匪夷所思。
  　⒋上訴人在繼承母親遺產後有系爭帳戶之金錢可以支領，生
      活無須向親友借貸，嗣系爭帳戶存款遭被上訴人等提領一
      空後，即向親友請求返還借款50萬元，生活迄今亦無需借
      貸；是被上訴人廖秀芳陳稱，因上訴人生活開銷會尋求親
      友幫忙，而有歸墊親友翁尚永、黃富永、舅媽阿珠借貸生
      活費等之陳述，要屬不實空口之說，應予駁斥。
  　⒌在「非給付型之不當得利」中之「權益侵害之不當得利」
      ，由於受益人之受益非由於受損人之給付行為而來，而係
      因受益人之侵害事實而受有利益，因此祇要受益人有侵害
      事實存在，該侵害行為即為「無法律上之原因」，受損人
      自不必再就不當得利之「無法律上之原因」負舉證責任，
      如受益人主張其有受益之「法律上之原因」，即應由其就
      此有利之事實負舉證責任。被上訴人持有上訴人身分證、
      健保卡、系爭帳戶儲金簿及印章，並持用而將上訴人系爭
      帳戶內全部金額轉至被上訴人簡國達之郵局帳戶，嗣後申
      報為上訴人贈與被上訴人簡國達之財產，依前揭規定此權
      益侵害之不當得利，應由被上訴人證明其具有保有該利益
      之正當性。
  ㈣請求權基礎之說明：
  　⒈本件被上訴人以照顧上訴人為由，接上訴人至花蓮生活，
      代為保管上訴人之身分證、健保卡、系爭帳戶儲金簿、印
      章等物，復將系爭款項轉入被上訴人簡國達之郵局帳戶代
      保管而持有，被上訴人因此持有上訴人寄託之物，嗣上訴
      人無法適應花蓮生活返回雲林縣○○鎮住處，無繼續受渠等
      照顧之意思，上開寄託契約又未訂有返還期限，業向被上
      訴人請求返還寄託物，被上訴人即負有返還義務，爰依消
      費寄託準用消費借貸之規定，以起訴狀繕本之送達為催告
      ，請求被上訴人返還系爭款項等語。
  　⒉另追加侵權行為、不當得利及無因管理為本案之請求權，
      請求就其一為上訴人勝訴之判決。
　　　⑴被上訴人明知所保管上訴人證件及財物均為上訴人所有
        ，竟將持有187萬2,336元部分之金錢易為所有，不法侵
        害上訴人之權益，且上訴人財產上之損害與被上訴人不
        法之行為之間具有相當因果關係，依民法第184條第1項
        、第185條規定，被上訴人應對上訴人連帶負損害賠償
        之責任。
　　　⑵自經濟利益流動觀察，系爭款項係自上訴人系爭帳戶轉
        出至被上訴人簡國達郵局帳戶，應由被上訴人簡國達證
        明其擁有系爭項款所有權之法律上原因，始為合法。被
        上訴人抗辯係基於贈與之法律關係而取得系爭款項，因
        而有重大瑕疵與破綻，應屬不實，已如前述，被上訴人
        簡國達持有被上訴人系爭款項並無法律上原因，依民法
        第179條、第182條第2項規定應返還所受之利益。
　　　⑶被上訴人明知系爭帳戶內存款為上訴人所有，而為自己
        利益管理上訴人之系爭款項，準用不適法無因管理，請
        求被上訴人返還因管理而獲得之利益。
  ㈤上訴人於原審基於消費寄託關係準用消費借貸之規定，請求
    被上訴人連帶給付系爭款項及法定遲延利息，原判決未察駁
    回其訴訟，為此提起上訴，並追加前開請求權基礎，上訴聲
    明：
　　⒈原判決廢棄。
　　⒉被上訴人簡國達應給付上訴人187萬2,336元（另追加95萬9
      63元部分程序上不應准許，詳前述），及自起訴狀繕本送
      達翌日即110年2月5日起至清償日止，按週年利率5%計算
      之利息；或被上訴人應連帶給付上訴人上開本息（兩聲明
      擇一為上訴人勝訴判決）。
　　⒊上訴人願供擔保，請准宣告假執行。
二、被上訴人則以：
　㈠系爭款項係因母親生前臥病由被上訴人日夜照顧，上訴人因
    此同意贈與被上訴人，且已依法向國稅局申報納稅，核給贈
    與證明，上訴人否認贈與，主張系爭款項為寄託物，自應提
    出證據證明之。
　㈡108年間上訴人將母親遺產部分處分後得款800多萬元，入款
    當日及次日被轉走600多萬元，剩200多萬元在系爭帳戶，鄉
    里損友得知上訴人有大筆金錢邀上訴人到有侍女陪侍KTV娛
    樂場所飲酒作樂，每次消費數千元至數萬元不等，均由上訴
    人自系爭帳戶提款支付，一個多月荒唐無度揮霍掉20餘萬元
    ，被上訴人簡國達得知後，以口頭告誡"母親留下的錢，怎
    可如此揮霍"，經與上訴人溝通後，上訴人同意遠離鄉里損
    友，隨被上訴人到花蓮同住，由被上訴人給予生活上實質照
    顧，亦將身分證、健保卡、印章等物交付被上訴人廖秀芳保
    管。
　㈢108年7月13日上訴人不告而別，之後被上訴人數次回雲林○○
    鎮亦聯繫不到上訴人，109至111年連續3年清明節前夕被上
    訴人返回雲林祭祖掃墓，欲邀上訴人同往也聯繫不上上訴人
    。然被上訴人於108年6月間經上訴人同意贈與系爭款項，系
    爭款項移轉後即有贈與事實，被上訴人於109年12月21日持
    上訴人同意交付之身分證、印章至國稅局辦理贈與申報手續
    ，在國稅局承辦人員指引下完成申報，上訴人於108年10月1
    5日申請補發身分證，被上訴人並不知情，上訴人亦未聯繫
    被上訴人告知申請補發身分證一事，上訴人謊報遺失申請補
    發之身分證與本案無關，應不影響本案贈與之事實。且被上
    訴人於109年12月21日至國稅局辦理贈與稅申報，110年2月4
    日方接到本案民事起訴狀繕本，上訴人辯稱被上訴人臨訟所
    為，顯然與事實不符。
　㈣基於手足情誼，被上訴人多年來在金錢上、物資上、精神上
    對上訴人之付出不勝枚舉，無法估算，其健保費、共用房屋
    之地價稅、房屋稅、水電費都是被上訴人代繳，還委託親戚
    協助提供基本生活費，被上訴人日後尚須負擔對上訴人之療
    養責任，系爭款項不能被他人騙走等語置辯。
　㈤答辯聲明：上訴及追加之訴駁回。
三、下列事項為兩造所不爭執，應可信為真實（本院卷第171頁
    至第172頁）：
　㈠被上訴人廖秀芳為上訴人廖天晴之姊，被上訴人簡國達為被
    上訴人廖秀芳配偶。
　㈡被上訴人簡國達於108年6月21日，至雲林縣木工業職業工會
    ，以上訴人名義申請上訴人勞工保險老年給付，經核付79萬
    7,963元；同日至雲林縣○○鎮農會，以上訴人名義申請被保
    險人廖翁彩雲農保喪葬津貼，經核付15萬3,000元。
　㈢上訴人系爭帳戶有下列轉帳匯款至被上訴人簡國達郵局帳戶
    之交易紀錄：
    ⒈108年6月21日187萬2,336元。
    ⒉108年7月13日6萬元。
    ⒊108年7月15日89萬963元。
  ㈣上開㈢、⒈款項係上訴人母親廖翁彩雲之遺產，⒉、⒊款項係上
    訴人勞工保險老年給付金及上訴人母親農保喪葬津貼。
  ㈤上開㈢所示3筆款項轉帳匯款後，上訴人系爭郵局帳戶內已無
    存款。
  ㈥被上訴人簡國達於108年7月3日將上開㈢、⒈之款項轉為本人名
    義之定存。
  ㈦財政部中區國稅局○○稽徵所書函檢送上訴人贈與被上訴人簡
    國達之贈與稅（贈與稅案號：Z0000000000000）資料，可知
    ：
    ⒈109年12月21日，被上訴人簡國達持有上訴人於100年5月9
      日換發之身分證，代理上訴人為上揭㈢所示3筆款項之贈與
      ，其上蓋有納稅義務人即上訴人之印文。
    ⒉「動產所有權贈與契約書」載稱：贈與人廖天晴願將左列
      贈與標的物計282萬3,299元整無償給與受贈人簡國達，經
      受贈人允受，雙方同意訂定契約，以昭信守。
  ㈧上開贈與申報時間，係在上訴人於109年11月30日向臺灣雲林
    地方法院○○簡易庭起訴、該庭於109年12月9日、10日向被上
    訴人寄存送達移轉管轄裁定之後。
  ㈨上訴人曾於108年6月21日起至同年7月15日前某日，與被上訴
    人同住在被上訴人花蓮住處，被上訴人因此保管上訴人系爭
    帳戶儲金簿、上訴人身分證、健保卡及印章。
  ㈩上訴人曾於108年7月15日補發身分證。
四、本院之判斷　
　㈠系爭帳戶內之存款為上訴人生活所需：
　　⒈查上訴人多年無業，現已離婚並有一名未成年子女廖奕安
      ，其名下僅有母親廖翁彩雲於106年7月1日死亡後遺留之
      不動產，個人名下無其他所得及財產等情，有109年度稅
      務電子閘門財產所得調件明細表可稽，並為兩造所不爭執
      （本院卷第75頁至第79頁、第86頁至第88頁、第121頁、
      第148頁、第168頁）。故上訴人於母親亡故後，係依靠母
      親遺產維持生活之事實，應堪認定。
　　⒉次查，上訴人繼承母親遺產後，曾於108年4月間變賣雲林
      縣○○鎮○○段000地號土地，並將所得款項820萬1,389元滙
      入系爭帳戶，其中300萬元上訴人將之作為其未成年子之
      保險躉繳使用，另250萬元借貸予訴外人林緹湄，47萬970
      元則作為酬謝林緹湄仲介佣金等，其餘現金223萬427元則
      留存於系爭帳戶充作其生活開支使用，所餘遺產以房屋課
      稅現值及土地公告現值計算共計192萬9,002元等情，業據
      上訴人於臺灣雲林地方檢察署108年度偵字第6171、7393
      號詐欺等案件中陳述綦詳（本院卷第245頁），並有系爭
      帳戶交易明細、郵政跨行匯款申請書及109年度稅務電子
      閘門財產所得調件明細表可參（本院卷第223頁至第227頁
      ，第76頁至第78頁）。則系爭帳戶內之存款為上訴人生活
      所用，亦堪認定。
　㈡系爭款項應非基於贈與被上訴人簡國達之意而為移轉：
　　⒈稱寄託者，謂當事人一方以物交付他方，他方允為保管之
      契約。寄託物為代替物時，如約定寄託物之所有權移轉於
      受寄人，並由受寄人以種類、品質、數量相同之物返還者
      ，為消費寄託。自受寄人受領該物時起，準用關於消費借
      貸之規定。寄託物為金錢時，推定其為消費寄託。借用人
      應於約定期限內，返還與借用物種類、品質、數量相同之
      物，未定返還期限者，借用人得隨時返還，貸與人亦得定
      一個月以上之相當期限，催告返還。民法第589條第1項、
      第602條第1項、第603條、第478條分別定有明文。準此，
      當事人主張有金錢消費寄託關係存在，須就其發生所具備
      之特別要件即金錢之移轉占有及寄託意思表示互相一致負
      舉證責任。又認定當事人爭執事實所憑之證據，不以直接
      證據為限，如能以間接證據證明間接事實，再綜合間接事
      實，得以在符合論理及經驗法則下，推認待證事實為真實
      者，亦無不可。
　　⒉查上訴人長期無業，在108年6月21日移轉系爭款項之前，
      係依靠母親遺產變賣所得存入系爭帳戶維持生活，已如前
      述，依常理顯不可能將系爭帳戶內之存款全部贈與他人，
      否則其將陷入生活需他人接濟之窘境，尤其上訴人欠缺社
      會謀生能力，現已離婚並有一名未成年子須其扶養照顧，
      倘將其賴以維生之存款為贈與，無異使其及未成年子經濟
      陷於毫無保障之危險。
　　⒊而由系爭款項於108年6月21日提領轉存入被上訴人簡國達
      郵局帳戶後，系爭帳戶內已無任何餘額，同日上訴人即隨
      同被上訴人至花蓮同住，並將其個人身分證明及重要物件
      ，包括身分證、健保卡、印章、系爭帳戶儲金簿，均交予
      被上訴人廖秀芳保管等不爭執事項（本院卷第88頁、第11
      3頁），堪認上訴人係因隨被上訴人至花蓮共同生活，而
      將系爭款項及上開物件寄放在被上訴人處，系爭款項應僅
      委託被上訴人簡國達保管之寄託物。
　　⒋再由被上訴人抗辯其等係基於照顧上訴人、避免上訴人無
      度揮霍或被人騙取錢財等動機，經與上訴人溝通後，取得
      系爭款項轉存入戶等語（原審卷第145頁，本院卷第117頁
      至第118頁、第123頁），可知上訴人係依被上訴人之提議
      ，將系爭款項提領轉存入被上訴人簡國達郵局帳戶，以保
      障上訴人日後生活所需，避免款項遭上訴人浪費或他人騙
      取之結果。佐以上訴人在別無其他可即動用之資產下，並
      有未成年子須其扶養照顧之情狀下，上訴人與被上訴人簡
      國達僅為姻親關係，又未有何重大恩情存在，應不可能將
      原作為上訴人及其未成年子生活所用之系爭款項全部贈與
      被上訴人簡國達，故上訴人主張系爭款項為寄託物，應屬
      可信。
　㈢被上訴人簡國達未獲授權自行申報系爭款項為贈與財產，不
    足證明系爭款項為贈與之物：
  　⒈查上訴人主張系爭款項為其生活所需，僅因隨被上訴人至
      花蓮居住，而委託被上訴人保管，符合經驗法則，已如前
      述。被上訴人就此雖抗辯為贈與，然以本案贈與為家屬間
      之私下溝通，未能提出其他證據證明之（本院卷第169頁
      ）。
  　⒉又系爭款項雖依法完成贈與申報，然有下列疑義，說明如
      下：
　　　⑴被上訴人簡國達自承109年12月21日代理本案申報贈與時
        ，係向被上訴人廖秀芳拿取上訴人之身分證（100年5月
        9日換發）、印章、系爭帳戶儲金簿，由其本人填載「
        動產所有權贈與契約書」及「贈與稅申報書」，持向財
        政部中區國稅局○○稽徵所代理申報（本院卷第87頁）。
        其申報當時所執之上訴人身分證已經上訴人另於108年7
        月15日申請換發，有新舊身分證影本可稽（原審卷第12
        9頁、本院卷第55頁、第57頁），故本件贈與稅時申報
        時，被上訴人所持用之上訴人身分證屬已作廢之無效證
        件。
　　　⑵被上訴人另自承上訴人於108年7月13日離開花蓮後，其
        等即無法與上訴人取得聯繫（本院卷第115頁、第119頁
        、第170頁），而依上訴人所述其原有行動電話門號090
        9***780也已停用，可知被上訴人簡國達自行填載「動
        產所有權贈與契約書」及「贈與稅申報書」代理 申報
        本案贈與稅時，並無法連繫上訴人，遑論取得上訴人之
        同意，且財政部中區國稅局○○稽徵所承辦人員亦無從以
        上開電話向上訴人查詢確認有無贈與之事實，可知該贈
        與申報非上訴人所授意，被上訴人簡國達自行填寫之動
        產所有權贈與契約書，應對上訴人不生效力。
　　　⑶況系爭款項於「108年6月21日」即轉存匯入被上訴人簡
        國達郵局帳戶，作為照顧上訴人生活之用，上訴人因不
        適應花蓮生活，自行返回雲林○○居住後，於請求被上訴
        人返還系爭款項無果後，而向臺灣雲林地方法院提起本
        案訴訟，被上訴人簡國達係在本案裁定移轉管轄後之「
        109年12月21日」，方以上訴人之名義代理申報贈與稅
        ，此有送達證書、贈與稅申報書等可稽（虎簡調卷第31
        頁，原審卷第125頁，本院卷第119頁），故本案申報贈
        與係被上訴人簡國達獲知本案訴訟之後所為，其申報時
        點實屬可議。
　　　⑷佐以上訴人之子尚在就學中，並無能力扶養照顧上訴人
        ，上訴人僅能依靠系爭帳戶內之存款支應生活所需，而
        其個人之身分證、健保卡、印章、系爭帳戶儲金簿等物
        件又僅係委託被上訴人廖秀芳代為保管，並無授權使用
        ，則被上訴人簡國達僅單憑上開有疵議之贈與申報程序
        ，在未能提出其他反證，所辯稱系爭款項為贈與，應不
        可採。
　㈣上訴人依消費寄託之法律關係，向被上訴人簡國達請求返還
    系爭款項，為有理由： 
  　⒈查上訴人與被上訴人簡國達就系爭款項有消費寄託契約存
      在，已如前述，且上開消費寄託契約未定期限，依民法第
      602條第1項準用第478條後段規定，上訴人得定1個月以上
      之相當期限請求返還，上訴人在起訴之前已為請求，復以
      起訴狀繕本送達請求被上訴人簡國達返還系爭款項（虎簡
      調卷第7頁至第9頁），可認已經相當催告期限，故上訴人
      請求被上訴人簡國達返還系爭款項，當屬有據。
  　⒉末按給付無確定期限者，債務人於債權人得請求給付時，
      經其催告而未為給付，自受催告時起，負遲延責任。其經
      債權人起訴而送達訴狀，與催告有同一之效力。遲延之債
      務，以支付金錢為標的者，債權人得請求依法定利率計算
      之遲延利息；應付利息之債務，其利率未經約定，亦無法
      律可據者，週年利率為5%，民法第229條第2項、第233條
      第1項、第203條分別定有明文。上訴人請求被上訴人簡國
      達返還系爭款項，係屬不確定期限之債權，且以支付金錢
      為標的，上訴人請求被上訴人簡國達給付自起訴狀繕本送
      達之翌日即110年2月5日（見原審卷第29頁）起計付法定
      遲延利息，亦屬有理。
五、綜上所述，上訴人主張與被上訴人簡國達就系爭款項存在未
    定期限之消費寄託契約為可採，被上訴人抗辯系爭款項為贈
    與物為無可取。從而，上訴人依民法第602條第1項準用第47
    8條後段規定，請求被上訴人簡國達給付187萬2,336元，及
    自110年2月5日起至清償日止，按週年利率5%計算之利息，
    自屬正當，應予准許。原審就此部分為上訴人敗訴之判決，
    應有未合。上訴意旨指摘原判決不當，求予廢棄改判，為有
    理由，爰由本院予以廢棄改判如主文第二項所示。上訴人另
    陳明願供擔保聲請宣告為假執行，經核無不合，爰定相當擔
    保金額准許之。又上訴人以選擇合併方式，請求本院依消費
    寄託準用消費借貸、侵權行為、不當得利及無因管理，擇一
    就上開訴訟標的及聲明為有理由之判決，本院既准依消費寄
    託準用消費借貸之規定為其勝訴判決，基於當事人訴訟上之
    處分權行使，毋庸再就同一基礎事實其他追加之訴有無理由
    為審究，併此敘明。
六、本件事證已臻明確，兩造其餘之攻擊或防禦方法及所用之證
    據，經本院斟酌後，認為均不足以影響本判決之結果，爰不
    逐一論列，附此敘明。　　　
七、據上論結，本件上訴為有理由，部分追加之訴為不合法，依
    民事訴訟法第450條、第78條、第463條、第390條第2項，判
    決如主文。
中　　華　　民　　國　　111 　年　　8 　　月　　23　　日
                  民事庭審判長法　官  林信旭
                              法　官  廖曉萍
                              法　官  劉雪惠
以上正本係照原本作成。
如不服本判決，應於收受送達後20日內向本院提出上訴書狀，其
未表明上訴理由者，應於提出上訴後20日內向本院補提理由書狀
（均須按他造當事人之人數附繕本）。上訴時應提出委任律師或
具有律師資格之人之委任狀；委任有律師資格者，另應附具律師
資格證書及釋明委任人與受任人有民事訴訟法第466條之1第l項
但書或第2項（詳附註）所定關係之釋明文書影本。如委任律師
提起上訴者，應一併繳納上訴審裁判費。
中　　華　　民　　國　　111 　年　　8 　　月　　23　　日
                              書記官  林鈺明  
附  註：
民事訴訟法第466條之1（第1項、第2項）：
對於第二審判決上訴，上訴人應委任律師為訴訟代理人。但上訴
人或其法定代理人具有律師資格者，不在此限。
上訴人之配偶、三親等內之血親、二親等內之姻親，或上訴人為法人、中央或地方機關時，其所屬專任人員具有律師資格並經法院認為適當者，亦得為第三審訴訟代理人。